最高法院刑事判決　　　　　　　　　　　　　　　　九十三年度台非字第二八七號
　　上　訴　人　最高法院檢察署檢察總長
　　被　　　告　甲○○
　　　　　　　　　　　　（現在臺灣臺南監獄執行）
右上訴人因被告侵占遺失物案件，對於臺灣臺中地方法院中華民國九十二年九月二十
五日第一審確定判決（九十一年度訴字第一四二七號，起訴案號：臺灣臺中地方法院
檢察署九十年度偵字第一一五八二號），認為部分違法，提起非常上訴，本院判決如
左：
    主  文
原判決關於侵占遺失物罪諭知累犯部分撤銷。
甲○○意圖為自己不法之所有，而侵占遺失物，處罰金捌佰元，如易服勞役，以參佰
元折算壹日。
    理  由
非常上訴理由稱：「按判決不適用法則或適用不當者，為違背法令，刑事訴訟法第三
百七十八條定有明文。又受有期徒刑之執行完畢，或受無期徒刑或受有期徒刑一部之
執行而赦免後，五年以內再犯有期徒刑以上之罪者，始為累犯，刑法第四十七條亦定
有明文規定。查被告甲○○固曾於民國八十一年間因違反麻醉藥品管理條例罪，被判
處有期徒刑六年二月，並於八十七年九月二十九日執行完畢，惟本件被告於八十九年
六月中旬，在臺中市中山公園見郭一豐之國民身分證遺失於該處，竟意圖為自己不法
之所有，拾取後將之據為己有，所犯侵占遺失物罪，依刑法第三百三十七條規定，係
屬專科罰金之罪，依首開規定，並不生累犯之問題，乃原判決竟論以累犯，顯然違背
法令，案經確定，且於被告不利，爰依刑事訴訟法第四百四十一條、第四百四十三條
提起非常上訴，以資糾正」等語。
本院按：判決不適用法則或適用法則不當者，為違背法令，刑事訴訟法第三百七十八
條定有明文；又受有期徒刑之執行完畢，或受無期徒刑或受有期徒刑一部之執行而赦
免後，五年以內再犯有期徒刑以上之罪者，始為累犯，此觀諸刑法第四十七條之規定
自明。則刑法上累犯之成立，自應以再犯者為有期徒刑以上之罪為要件。經查本件被
告甲○○於八十一年間因違反麻醉藥品管理條例案件，經臺灣臺中地方法院判處有期
徒刑六年二月，上訴經臺灣高等法院臺中分院及本院先後駁回確定，發監執行後，於
八十四年九月十三日假釋出獄，八十七年九月二十九日縮刑假釋期滿，未經撤銷，視
為執行完畢，雖有臺灣高等法院被告全國前案紀錄表附於原確定卷內可稽；惟被告於
八十九年六月中旬，在臺中市中山公園內，意圖為自己不法之所有，侵占郭一豐遺失
之國民身分證，所犯之侵占遺失物罪，係觸犯刑法第三百三十七條規定，該罪之法定
本刑為五百元以下罰金，屬專科罰金之罪，揆諸上開法條規定，被告所犯侵占遺失物
罪，自不能以累犯論處，乃原判決未審及此，以被告上開違反麻醉藥品管理條例案件
，於八十七年九月二十九日縮刑假釋期滿，未經撤銷，視為執行完畢後，五年以內，
再犯本件侵占遺失物罪，而依刑法第四十七條規定加重其刑，自有適用法則不當之違
背法令；案經確定，且於被告不利，非常上訴意旨執以指摘，非無理由，應由本院將
原判決關於侵占遺失物罪諭知累犯部分撤銷，另行判決如主文第二項所示，以資糾正
。至原判決其他部分，非常上訴意旨並未指及，該等部分仍予維持，附為指明。
據上論結，應依刑事訴訟法第四百四十七條第一項第一款但書，刑法第三百三十七條
、第四十二條第二項、罰金罰鍰提高標準條例第一條前段、第二條前段，判決如主文
。
中　　　華　　　民　　　國　　九十三　　年　　 十二 　　月　　　三　　　日
                              最高法院刑事第一庭
                                  審判長法官  施　文　仁
                                        法官  林　永　茂
                                        法官  蕭　仰　歸
                                        法官  王　居　財
                                        法官  林　開　任
      右正本證明與原本無異
                                              書  記  官
中　　　華　　　民　　　國　　九十三　　年　　 十二 　　月　　　九　　　日
                                                                        Ｃ
適用法條：
刑法第三百三十七條
意圖為自己或第三人不法之所有，而侵占遺失物、漂流物或其他離本人所持有之物，
處五百元以下罰金。
